【裁判字號】    95,訴,4536
【裁判日期】    970416
【裁判案由】    損害賠償等
【裁判全文】
臺灣臺北地方法院民事判決              95年度訴字第4536號
原      告  綠恩生化科技股份有限公司
法定代理人  丑○○
訴訟代理人  簡維能律師
            陳美華律師
            楊政雄律師
被      告  庚○○
            寅○○
共      同
訴訟代理人  吳啟孝律師
複代理人    辰○○
當事人間請求損害賠償等事件，本院於中華民國97年3月26日言
詞辯論終結，判決如下：
    主      文
被告庚○○應給付原告新臺幣柒拾貳萬仟佰壹拾伍元及自民
國九十五年五月二十三日起至清償日止，按年息百分之五計算之
利息。
被告寅○○、庚○○應連帶給付原告新臺幣壹佰壹拾萬元自民國
九十五年五月二十三日起至清償日止，按年息百分之五計算之利
息。原告其餘之訴駁回。
訴訟費用除原告減縮部分外，由被告庚○○負擔十分之四、被告
寅○○與被告庚○○連帶負擔十分之五，餘由原告負擔。
本判決第一項及第二項於原告分別以新臺幣貳拾肆萬元、拾柒
萬元為被告庚○○、寅○○供擔保後，得假執行，但被告庚○○
如以新臺幣柒拾貳萬仟佰壹拾伍元、被告庚○○與寅○○如
以新臺幣壹佰壹拾萬元為原告預供擔保，得免為假執行。
原告其餘假執行之聲請駁回。
    事實及理由
一、按訴狀送達後，原告不得將原訴變更或追加他訴，但被告同
    意者、請求之基礎事實同一者、擴張或減縮應受判決事項之
    聲明者，不在此限，民事訴訟法第255條第1項第1款、第2款
    、第3款定有明文。本件原告綠恩生化科技股份有限公司原
    請求被告庚○○應給付原告新臺幣（下同）2,495,999元、
    被告庚○○與寅○○應連帶給付原告110萬元，及均自起訴
    狀繕本送達翌日起至清償日止，按年息5%計算之利息 (卷(一)
    第1頁)。嗣於本院審理中之民國95年8月29日變更對庚○○
    本金部分之請求為995,999元，並追加庚○○應分別在經濟
    日報頭版外報頭 (24.8CMX8.5CM)、中國時報全國版頭版外
    報頭 (27CMX7CM)、聯合報全國版頭版外報頭 (24.8CMX8.5C
    M)、自由時報頭版外報頭 (24CMX7.5CM )、蘋果日報頭版內
    頁外報頭 (26.3CMX8.8CM)、工商時報頭版外報頭 (8CMX25C
    M)、民生報頭版外報頭 (24.5CMX8.3CM )刊登如附件所示內
    容之道歉啟事一日 (卷(一)第144頁)。再於96年10月22日具狀
    變更對庚○○本金部分之請求為723,315元 (卷(二)第241頁)
    ；又於96年10月24日言詞辯論期日就刊報道歉部分補充為應
    刊登之字體為14號字體 (卷(二)第258頁)。復於97年3月26日
    撤回在民生報刊登道歉啟事之聲明 (卷(二)第299頁)。被告就
    原告變更或追加，均無異議而為本案之言詞辯論，應視為被
    告同意原告為訴之變更或追加，且就庚○○本金請求及刊登
    報紙之變更部分，核其性質，係屬減縮應受判決事項之聲明
    ，其追加於報紙刊登道歉啟事部分，與原主張商譽損害賠償
    部分，係基於庚○○擅自印製外包裝盒外形相同，但保存期
    限及批號不實之同一事實，核與上揭規定並無不符，自應准
    許原告為訴之變更及追加。至於補充刊登之字體為14號字體
    部分，則為補充事實上之陳述，按諸民事訴訟法第256條規
    定，並非訴之變更或追加，併予敘明。
二、原告起訴主張：
    (一)庚○○於93年2月17日至同年6月間受原告僱用，擔任業務
      協理，工作內容包括為原告向台灣南部客戶收取貨款，原
      告曾委託被告收取本狀附表1「貨款明細表」第6欄所載之
      貨款總計996,000元。然庚○○將其收取如附表1第7欄所
      示之貨款919,050元侵吞入己。嗣因原告未收到該等貨款
      ，向客戶催討，但客戶均表示已交付予庚○○等語，原告
      始知上情，經原告請求庚○○返還，庚○○僅交付面額19
      5,735元之支票予原告兌領，其餘貨款則拒不返還，爰依
      民法第184條第1項、第544條之規定，請求庚○○賠償723
      ,315 元。
    (二)庚○○任職原告期間，以亞璇藥業有限公司（下稱亞璇公
      司）、瑞春藥業有限公司（下稱瑞春公司）、瑞達美健康
      事業有限公司（下稱瑞美達公司）名義陸續向原告購買原
      告所生產銷售之「綠恩綠茶萃取錠」（下稱綠茶萃取錠，
      即俗稱綠茶兒茶素之萃取物），共2,061盒。惟其於所購
      買之商品有效期限經過後，竟擅自印製與原告外包裝盒外
      形相同，但保存期限及批號不實之外盒，並將過期商品重
      新裝入後繼續販賣。嗣因原告陸續接獲消費者投訴抱怨所
      購商品變質云云，循線查得庚○○將上開商品在設於臺北
      市○○○路○段140巷8號1樓及設於新光三越南西店即臺北
      市○○○路12號之亞（雅）璇藥局販賣，並販賣予設於臺
      北市○○街○段22號之正康藥局等處所。庚○○將過期商
      品重新包裝再予販賣，致消費者對原告之產品不滿、質疑
      ，嚴重損害原告之名譽及信用，原告依民法第184條第1項
      前段、第195條第1項後段規定，就庚○○損害名譽及信用
      之侵權行為，請求其分別在經濟日報頭版外報頭(24.8CMX
      8.5CM)、中國時報全國版頭版外報頭 (27CMX7CM)、聯合
      報全國版頭版外報頭 (24.8CMX8.5CM) 、自由時報頭版外
      報頭 (24CMX7.5CM)、蘋果日報頭版內頁外報頭(26.3CMX
      8.8CM)、工商時報頭版外報頭 (8CMX25CM)刊登如附件所
      示內容之道歉啟事一日，作為回復名譽之適當處分。
    (三)寅○○原亦任職於原告，擔任執行副總經理，負責原告之
      營運、銷售等業務，其與庚○○2人明知原告販售之綠茶
      萃取錠每盒100錠裝之成本已超過800元，且原告出售予各
      藥局之定價為1,600元。惟渠二人竟共同意圖為自己或第
      三人不法之利益，並損害原告之利益，由庚○○分別以前
      開亞璇公司、瑞春公司、瑞美達公司名義向原告購買貨物
      ，但售價卻為800元，致原告受有如附表2所示之價差損害
      110萬元，爰依民法第184條第1項、第185條第1項前段、
      民法第544條之規定，請求渠等連帶賠償原告所受之損害
      。
    (四)就兩造爭執事項之陳述：
      1.庚○○侵占貨款部分：
        (1)原告並未同意庚○○僅須將其收取貨款之半數繳回，
          亦未同意給付等值貨物予庚○○，由庚○○收取產品
          50%之利潤為補償，此由寅○○、原告前會計甲○○
          、壬○○、原告前財務丁○○證述內容即明。且就原
          告委託庚○○收取藥局債權之特性而言，原告委託庚○○收取藥局之債權係庚○○任職前對南部藥局已發
          生之債權，為原告之應收帳款，並非庚○○於任職期
          間出售予南部藥局所發生之帳款，亦非不良債權；次
          就原告之公司制度而言，原告之業務制度，係將台灣
          劃分為北、中、南等區域，由各區業務員在該區域內
          推廣業務，並向藥局收取帳款，故原告給付予業務員
          者，僅有底薪、油資及收款獎金，而無因業務員之收
          取帳款行為，另支付渠等其他額外費用；再就系爭商
          品之成本而言，系爭商品之材料成本（不含人事成本
          ）已高達每盒100顆裝約為881元，依寅○○所陳，每
          盒成本為1,200元；衡諸常情，原告不可能同意陳正
          忠得僅繳回其收取貨款之半數予原告，或同意100顆
          裝之綠茶萃取錠每盒以800元價格售予庚○○。
        (2)原告並無經銷制度，庚○○辯稱其透過南部經銷商代
          為催收及處理貨款云云，縱係屬實，亦係其與第三人
          之關係，要與原告無關。
        (3)原告否認庚○○有退貨124,800元之事實，原告自成
          立以來僅有印製「送貨單」，而無「退貨單」，客戶
          退貨時，係由業務員檢附「送貨單」及客戶開立之「
          折讓證明單」辦理，庚○○自承其所提之退貨單為自
          行製作，不足為其有退貨124,800元之證明。
        (4)原告未曾同意庚○○承受貨款債權：原告若將對藥局
          之債權讓與庚○○或由其自行承受上開未收帳款之債
          務，即以多筆帳款合成一筆債權債務，則無會計部門
          無法以多家藥局帳務對應單張支票之核銷帳務問題，
          庚○○所辯，與理未合。又若庚○○已承受未收帳款
          之債務，且其已交付面額983,150元之支票予原告，
          其即為債權人，則因催收及處理帳務所發生之費用，
          均應由其自行吸收，原告自無再給付其因催收及處理
          帳務所發生費用之理，遑論因此同意以等值之產品出
          貨予庚○○，而有由其從中獲取產品50％之利潤以為
          補償之理，其所辯顯有矛盾。庚○○嗣雖再辯稱其因
          為提升南部通路之業績，因而先行概括承受南部藥局
          之未收帳款，而非原告將該未收帳款之債權讓與云云
          。然依其所辯其與原告間成立債務承擔契約，則依民
          法第300條規定，於債務承擔契約成立時，債務即移
          轉予庚○○，亦係其對原告負擔所有債務；再所謂業
          務員提升業績，應係就未發生之交易促使其發生，亦
          即係擴展新業績，而非向債務人收取已發生之債務，
          則其所辯，亦顯與事理未合。
        (5)有關167,760元之支票，因庚○○係訴外人三寶佛製
          藥廠有限公司（下稱三寶佛製藥公司）及三寶佛生物
          科技股份有限公司（下稱三寶佛生技公司）之負責人
          ，93年間原告曾委託三寶佛製藥公司印製「神氣寶」
          產品之外包裝及包裝「神氣寶」之費用，而交付予陳
          正忠，非庚○○交付原告。不論三寶佛公司有無提示
          上開支票，因三寶佛製藥公司與庚○○係屬不同之權
          利義務，是該二筆債權債務不應混為一談，故該支票
          與庚○○有無返還原告貨款無關。此外，原告否認被
          證7「支票票號存根聯」之形式及實質之真正，縱其
          之形式為真，亦無法證明原告曾經收受或與本案有關
          。
      2.庚○○侵害原告名譽部分：原告曾委託庚○○負責之三
        寶佛生技公司代為印製綠茶萃取錠之外包裝並包裝綠茶
        萃取錠，庚○○有製造綠茶萃取錠外包裝之技術及能力
        。原告並無經銷制度，已如前述；而依庚○○之陳述，
        其自認亞璇、瑞春、瑞美達公司之綠茶萃取錠係其交付
        ，且有原告自亞（雅）璇、正康藥局等處所買得不實包
        裝之綠茶萃取錠之發票可證，另經原告向檢察官聲請搜
        索上開地點，亦查扣不實包裝之商品在案，證人丙○、
        己○○亦證稱向庚○○購買在案。又庚○○以上開三家
        公司名義購買綠茶萃取錠7次共2,061盒，除其亞璇公司
        有二次訂購係以宅急便運送者外，其餘亞璇、瑞春、瑞
        美達等三家公司之訂購均係庚○○親自到公司領取，庚○○辯稱原告將貨物送至宜蘭，由其在宜蘭之員工配送
        至亞璇三家公司，其未曾參與或經手云云，要與事實不
        符。況93年間原告之所在地係設於臺北市內湖區○○○
        路329號1樓，亞璇公司所開立藥局係在臺北市○○○路
        ○段140巷8號1樓及新光三越南西店之地下1樓，二家公
        司及藥局之距離甚近，庚○○為亞璇公司進貨，何以須
        捨近求遠、大費周章的先將貨物運至宜蘭再運回臺北，
        亦與事理不符。被告所辯，諒係其將取得之過期綠茶萃
        取錠，利用其設立在宜蘭縣之三寶佛生技公司重新包裝
        後再販賣亞璇公司、正康藥局之卸詞。庚○○將過期商
        品重新包裝再予販賣，致消費者對原告產品不滿、質疑
        ，嚴重損害原告之名譽及信用，證人卯○○亦證稱其買
        到過期之商品，認為有受潮現象等語，顯見消費者已對
        原告商品之品質質疑，而損害原告之名譽及信譽甚明。
      3.庚○○、寅○○連帶侵害原告部分：
        (1)庚○○係以亞璇、瑞春、瑞達美三家公司名義向原告
          購買綠茶萃取錠，再私自出賣予亞璇藥局及正康藥局
          ，上開情事，由寅○○之陳述及證人戊○○之證詞，
          可知此與原告內部制度不合，原告並不知悉，自無可
          能予以同意。又由寅○○之證述內容，可知其知悉庚○○以亞璇等三家藥局進貨，其辯稱不知亞璇等三家
          藥局位在北部云云。然出貨單上均載有藥局名稱，且
          部分亦有載有亞璇藥局之地址，其所辯實屬卸責之詞
          ，而無足採。
        (2)被告雖辯稱93年3月初，原告董事長兼總經理丑○○
          與庚○○、寅○○曾就藥業市場之經營以及公司之產
          品利潤空間及操作方式開會，庚○○係以上開會議協
          議內容以800元之價格陸續出貨云云。惟丑○○並未
          與庚○○、寅○○開會，並於會中作出決議，證人戊○○、壬○○、丁○○同日亦分別證稱每盒售價1,60
          0元，且原告出賣綠茶萃取錠予藥局，未曾區分北部
          、中部以鋪貨方式，南部以切貨方式為之，且除偶有
          藥局要求以寄賣方式為交易者外，原則上非以鋪貨或
          切貨方式與藥局為交易，職是，原告除給付業務員底
          薪、油資外，依業務員收取貨款之績效，給付業務員
          收款獎金，而未曾給付鋪貨獎金；再被告稱以鋪貨方
          式者，產品批發價格由800元提升至1,600元云云，惟
          如原告賣予藥局之價格突然由800元漲至1倍即1,600
          元，依常理而言，上開情事顯違誠信，將無藥局願意
          再予原告交易；又如被告所述，南部藥局可以800元
          購買綠茶萃取錠屬實，惟庚○○以亞璇等三家公司購
          買貨品，均係設於北部之藥局，而非南部之藥局，何
          以庚○○得以800元之價格買賣貨物？顯見被告所稱
          曾與原告負責人開會所為決議事項，均係被告臨訟編
          纂，而無可採。被告雖又辯稱原告出售予亞璇等三家
          公司之商品，均經原告會計製作現金報表、出貨流量
          表，並由總經理控管及審核，是原告知之甚詳云云，
          然寅○○擔任原告執行副總經理期間，負責公司之營
          運、銷售業務，原告負責人當時因信賴寅○○，而授
          權寅○○審核會計帳冊，此由原告當時之轉帳傳票等
          之最高審核層級總經理部分，均係寅○○簽署代理可
          證；原告當時會計係聽命於寅○○，故寅○○告知庚○○購買貨物以每盒800元計，會計當然依命行事，
          而無異議；故原告未立即查覺被告等人不法侵害原告
          利益之行為，被告所辯理由，實屬渠等共謀後編造之
          理由，自無可採。
        (3)原告否認被告所提被證6「2004DS/GPTeam獎金辦法」
          為原告所頒發。原告並未給付公司業務人員舖貨獎金
          乙節，業經證人戊○○到庭證述在卷，再由原告負責
          人丑○○、證人甲○○、壬○○、丁○○之證詞，可
          證原告於寅○○任職期間，有關原告之營運及業務銷
          集，除產品之銷售價格外，均由寅○○決定，原告之
          會計部門亦係聽從寅○○之指示。原告負責人丑○○
          之職業為醫師，平日從事醫療行為，故將原告公司業
          務交由寅○○負責，丑○○並非會計之專才及因信賴
          寅○○，而未仔細審原告之財務報表，嗣於庚○○任
          職末期，發覺帳目有異，始指派訴外人劉懿德清查，
          再審閱公司財務報表。
    (五)聲明：1.被告庚○○應給付原告723,315元及自起訴狀繕
      本送達翌日起至清償日止，按年息5%計算之利息；2.被告
      庚○○、寅○○應連帶給付原告110萬元及自起訴狀繕本
      送達翌日起至清償日止，按年息5%計算之利息；3.被告庚○○應分別在經濟日報頭版外報頭 (24.8CMX8.5CM)、中
      國時報全國版頭版外報頭 (27CMX7CM)、聯合報全國版頭
      版外報頭 (24.8CMX8.5CM)、自由時報頭版外報頭(24CMX
      7.5CM )、蘋果日報頭版內頁外報頭 (26.3CMX8.8CM)、工
      商時報頭版外報頭 (8CMX25CM)刊登如附件所示內容之道
      歉啟事一日；4.願供擔保，請准宣告假執行。
三、被告答辯意旨：
    (一)本件肇因於原告為提升公司藥業市場之經營績效，而委由
      庚○○進行通路開發部之業務協理，負責原告南部通路業
      務之拓展及經營。93年3月至4月間，原告曾透過會計部門
      轉交三份南部藥局未收帳款之資料予庚○○，該未收帳款
      之款項為1,011,100元。當時庚○○為提升業務績效，遂
      向原告表示願意先行自行承受上開未收帳款之債務，並開
      立983,150元之支票一紙予原告，然因向南部藥局收取未
      收帳款，須藉由南部經銷商代為催收及處理，尚須支付額
      外之走路工等費用，因此，原告同意以等值之產品出貨予
      庚○○，庚○○則可從中收取產品50﹪之利潤以作為補償
      。庚○○收取未收帳款期間，有部分南部藥局向原告辦理
      退貨，亦有部分南部藥局自行將所欠貨款以支票直接寄交
      原告，故庚○○最後透過南部經銷商所收取之南部藥局未
      收帳款，總額共計727,050元。又庚○○藉由南部經銷商
      收取未收帳款期間，原告從未以等值之產品出貨予庚○○
      ，以作為其額外費用支出之補償，故庚○○與原告結算帳
      款時，則將所收取之南部藥局未收帳款總額，扣除原告所
      允諾以等值產品之價值即產品50﹪之利潤作為補償後，將
      剩餘之款項計363,525元（即727,050元÷2＝363,525元）
      ，以票面金額分別為167,760元及195,735元之兩紙支票交
      還予原告，原告亦已於94年2月25日將該兩紙支票兌現收
      受。庚○○並無任何侵占貨款之事實與認知；原告明知其
      與被告庚○○有以等值產品之價值即產品50﹪之利潤作為
      補償之約定，並於94年2月25日初次發函庚○○時僅表示
      ︰「…台端銷售相關產品出貨量之應收帳款與實際所收貨
      款間之差額竟達數十萬餘元漏未解繳回本公司」現卻起訴
      主張被告庚○○應返還全數收取之貨款995,999元，顯係
      原告對於上開補償約定反悔所致。
    (二)亞璇、瑞春及瑞美達等三家經銷商向原告購買綠茶萃取錠
      產品時，係透過庚○○向原告直接下單，而原告則將綠茶
      萃取錠產品送至庚○○之宜蘭倉庫後，由庚○○宜蘭倉庫
      之送貨人員直接配送至上開三家經銷商，上開出貨及送貨
      之過程庚○○並未經手或參與。又庚○○並無包裝之技術
      ，自不得任由原告僅憑消費者購買之指述，即擅指庚○○
      有將產品重新包裝後販賣，而損及原告公司之信譽。原告
      於93年間委託庚○○經營之三寶佛製藥公司印製之外包裝
      ，其產品係為「神氣寶」，而非綠茶萃取錠，因此，原告
      主張庚○○因曾代工綠茶萃取錠之外包裝，而有製造綠茶
      萃取錠之外包裝之技術及能力，顯屬張冠李戴。再原告自
      承其亦曾自行以宅配之方式將綠茶萃取錠之產品直接送至
      亞璇公司，是原告所稱消費者買到亞璇公司販售之包裝不
      實之產品，何以直接證明即係庚○○更改包裝所致？是此
      部分，原告舉證顯有不足。
    (三)93年3月初，丑○○與庚○○及寅○○曾就藥業市場之經
      營、以及公司產品之利潤空間及操作方式進行開會討論，
      會中協議：1.因北部及中部係由公司請業務員負責鋪貨（
      即寄賣）於藥局，且業務員可視績效領取鋪貨獎金、收款
      獎金及津貼補助，又倘藥局無法順利將產品賣出，可向公
      司辦理退貨；因此，公司為負擔業務獎金及津貼等此部分
      支出，則將產品由800元提升至1,600元之批發價格鋪貨於
      藥局。2.南部因為提升業績、並拓展藥業市場，則由經銷
      商配合切貨。又因由經銷商切貨，公司則無需支付業務獎
      金及津貼等支出，因此公司則以800元之經銷價格出貨於
      經銷商，而經銷商亦可將產品以1,600元價格出售，以賺
      取50﹪之利潤。故93年3月底，庚○○才依上開協議內容
      ，以800元之價格陸續出貨。又原告曾多次出售綠茶萃取
      錠之產品於亞璇、瑞春及瑞美達等三家經銷商，並由原告
      之會計部門自行開立發票於上開三家經銷商，上開經銷商
      所支付之貨款支票，亦由原告會計部門自行入帳，且會計
      部門每日所作之現金報表、出貨流量表，亦經由原告總經
      理控管及審核，故原告對於綠茶萃取錠以每瓶單價800元
      之價格出售於亞璇、瑞春、及瑞美達等三家公司應知之甚
      詳。
    (四)就兩造爭執事項之陳述：
      1.原告最初委託庚○○處理之南部藥局未收帳款金額應為
        1,002,350元：原告委託庚○○處理南部藥局未收帳款
        時，均會透會計部門交付被告庚○○一份標明「客戶名
        稱」、「日期」、「送貨單編號」、「發票編號」、「
        未收款」之明細表，並將上開未收帳款之「收款聯（白
        聯）」及「業務存查聯（藍聯）」一併交由庚○○簽收
        ；因此，原告最初委託庚○○處理之南部藥局未收帳款
        總金額，依照上開明細表所示，為「9302空區未收款」
        740,300 元＋「黃志鋒南區未收款」134,100元＋「空
        區0000-0000未收款」136,700元－「龍德藥局」溢付50
        元－「祥太醫院92.10.2款項」未給收款聯8,700元＝1,
        002,350元。原告所提之送貨單以及其所自行製作之附
        表1，充其量僅能證明原告曾經出貨給哪些客戶，但無
        法證明該等客戶之未收帳款即係由庚○○所負責處理；
        是有關原告提出附表1上所示之(1)天新健保特約藥局93.
        4.5「送貨單編號000000000c」12,800元、(2)保生中西
        藥局93.5.4「送貨單編號000000000c」19,200元、(3)大
        安西藥房93.4.1「送貨單編號000000000c」16,000元、
        (4)信心藥局93.4.8「送貨單編號000000000c」6,400元
        、(5)興泰藥局93.4.26「送貨單編號000000000c」6,400
        元、(6)眾信醫學病理檢驗中心93.1.14「送貨單編號000
        000000c」8,700元等未收帳款，因不包含在原告會計部
        門所提供給庚○○處理之未收帳款明細表內，該六筆未
        收帳款，共計69,500元，非由庚○○所負責處理。
      2.原告明知南部藥局之未收帳款係透過經銷商所收取，且
        曾經同意以等值產品出貨予庚○○，以作為額外費用之
        補償：庚○○任職原告期間，原告分派庚○○之主要任
        務，即係藉由找尋合作經銷商之方式來積極拓展南部通
        路之業務；因此，有關南部藥局之舊有未收帳款，則係
        一併透過經銷商來負責收款，此部分事實為原告所知悉
        並同意，此由原告會計部門自行出具沖款明細予南部經
        銷商吳順宗即可證明。原告雖指稱公司之業務制度有分
        為北、中、南等區域，收取帳款本為公司業務人員之工
        作內容之一云云。倘真如此，何以原告之會計部門會將
        南部藥局之未收帳款明細表交予並非業務人員之庚○○
        處理？且該未收帳款明細表上有關「9302空區未收款」
        以及「空區0000-0000未收款」並未載明由哪位業務人
        員負責收款？以及黃志鋒既為原告之業務人員，何以「
        黃志鋒南區未收款」仍交由庚○○負責處理？原告平日
        給予業務人員之薪資即包含有油資、鋪貨獎金、收款獎
        金等等，此部分事實亦為原告所自承，故當庚○○透過
        經銷商收取南部藥局之未收帳款時，油資等額外費用不
        可能由庚○○或經銷商所自行吸收，且因原告為能提升
        南部藥局未收款項之收取績效，原告因此同意日後以等
        值之產出貨予庚○○，庚○○則可從中收取產品50﹪之
        利潤以作為經銷商之油資、催收補償及獎金之發放等。
      3.庚○○因為提升南部通路之業績，因而先行概括承受南
        部藥局之未收帳款，而非原告將該未收帳款之債權讓與
        予庚○○：庚○○初於原告公司擔任業務協理時，為使
        南部通路未收帳款之業績表現，於短期內有所提升，因
        此向原告表示有關南部藥局之未收款項，先由庚○○以
        開立支票之方式來概括承受；又當時庚○○係直接將1,
        011,050元（扣除龍德溢付50元），扣除晉大藥局、佑
        安藥局、穠田診所自行匯款之27,900元後，簽發一張票
        號VB0000000、金額為983,150元之支票交付予原告。因
        庚○○僅係先行概括承受南部藥局之未收帳款，而非原
        告將該南部藥局之未收帳款債權全部一次讓與，故當庚○○以開立一張983,150元之支票於原告時，原告之會
        計部門才會以單張支票無法對應多家藥局帳務之理由，
        將該983,150之支票退回。原告否認曾經收受983,150元
        之支票及主張南部藥局之未收帳款並非不良債權，本無
        須將該債權讓與予庚○○，又主張原告既已將該債權讓
        與予庚○○，會計部門豈會發生單張支票無法核銷多家
        藥局帳務之問題，且該債權既已讓與於庚○○，則處理
        帳務所生之費用應由被告自行吸收云云，其主張顯與事
        實不符，且前後矛盾！
      4.庚○○透過經銷商收取之南部藥局未收帳款總額為794,
        250元：原告會計部門甲○○所自行出具於經銷商吳順
        宗之沖款明細表可知，庚○○於處理南部藥局未收帳款
        期間，因有部分藥局不願透過經銷商收款，而直接將貨
        款寄交原告，因此有關原告交予庚○○處理之未收帳，
        則應扣除(1)晉大藥局92.10.3「送貨單編號000000000C
        」9,600元、(2)佑安藥局93.2.23「送貨單編號00000000
        0C」9,600元、(3)佑安藥局93.3.24「送貨單編號000000
        000C」19,200元、(4)穠田聯合診所93.1.14「送貨單編
        號000000000C」8,700元，共計47,100元。又庚○○於
        處理南部藥局未收帳款期間，原告公司曾向(1)利芳藥局
        92.10.20「送貨單編號000000000C」9,600元、(2)照安
        藥局92.6.25「送貨單編號000000000C」4,850元、(3)照
        安藥局92.8.11「送貨單編號000000000C」7,400元、(4)
        照安藥局92.10.16「送貨單編號000000000C」4,750元
        、(5)照安藥局92.12.10「送貨單編號000000000C」9,60
        0元，由原告直接收取之帳款；因此，原告交予庚○○
        處理之未收帳款，應再行扣除上開五筆未收帳款，共計
        36,200元。另經銷商於處理南部藥局未收帳款期間，亦
        有部份藥局辦理退貨，原告交予庚○○處理之未收帳款
        ，應再扣除退貨之部份共124,800元。經扣除上開各款
        項後，庚○○透過經銷商所收取之南部藥局未收帳款總
        額為794,250元。
      5.庚○○應繳回原告公司之總款項應為397,125元：原告
        委託庚○○處理南部藥局未收帳款時，曾允諾以等值產
        品50﹪之利潤作為庚○○額外費用之補償，然庚○○透
        過經銷商收取南部藥局未收帳款期間，原告卻從未以等
        值之產品出貨予庚○○，因此，庚○○與原告結算時，
        則係應將南部經銷商所收取之總貨款794,250元，扣除
        原告所允諾以等值產品之價值即產品50﹪之利潤作為補
        償後，將剩餘之款項397,125元返還原告，今原告起訴
        主張庚○○應返還侵占之貨款995,999元，顯屬無據！
      6.原告所欠庚○○公司之代工費用，庚○○係直接由所收
        取之南部藥局款項中予以扣除：有關面額167,790元支
        票之部分，因該張支票原為原告支付庚○○所開設之三
        寶佛製藥廠公司之代工費用，此為原告所自承，因該支
        票庚○○並未將其兌現收受，而原告所欠之代工費用16
        7,790元之款項，庚○○則係由所收取之南部藥局款項
        中直接予以扣除，今原告指稱該張支票非庚○○交付予
        原告，庚○○有臨訟拼湊兩造來往交易數據，有張冠李
        戴之情事云云，顯與實情不符。
      7.原告主張扣除庚○○已給付之195,735元之部分，尚應
        返回侵占貨款995,999元，顯與證據不符：有關面額195
        ,735 元支票之部分，原告雖自承已兌現收受，然由原
        告會計部門所提供給庚○○處理之南部藥局未收帳款明
        細中，其所包含之未收帳款總金額係1,002,350元，是
        倘如原告所述，其已將庚○○給付之195,735元支票之
        部分予以扣除 (尚不包含扣除藥局自行匯款及自行寄發
        支票之部分)，原告請求被告庚○○返回之款項應為1,0
        02,350元－195,735元＝806,615元，又倘上開806,615
        元之款項，再行扣除藥局自行匯款、自行寄發支票及退
        貨之部分，原告亦應主張庚○○返還806,615元－47,10
        0元－36,200元－124,800元＝598,515元才是，然今原
        告卻起訴主張庚○○應返回侵占貨款995,999元，顯屬
        浮誇與不實！
      8.原告帳款之進出，均由丑○○作最後之確認及蓋章，且
        帳款亦經多人審核及監督，其主張原告之帳務其毫無知
        悉，公司會計均聽命寅○○行事，顯屬不實︰寅○○任
        職原告期間，有關原告帳款事宜，寅○○僅係負責代理
        簽核傳票，然最後原告帳款之進出，則係均由丑○○作
        最後之確認及蓋章。原告之帳務，除有原告之會計及出
        納負責審核外，亦有大股東寶來證券分派稽核人員常駐
        原告，隨時作稽查之工作，且原告董事會每月亦會派人
        監督帳務；因此，倘寅○○有任何不法之情事，何以上
        開人員均無任何察覺或提出異議？又原告主張原告之會
        計人員因聽命寅○○行事，寅○○才會以每盒800元之
        價格出貨予庚○○，倘真如此，原告之出納、寶來證券
        所派遣之稽查人員、以及董事會所派遣之查核人員，豈
        不均同樣聽從寅○○之指示行事？
    (五)聲明：1.原告之訴駁回；2.如受不利判決，願供擔保請准
      宣告免為假執行。
四、兩造不爭執之事實：
    (一)庚○○自93年2月17日至同年6月間受雇於原告，擔任業務
      協理，工作內容為負責南部通路業務之拓展，並包括為原
      告向在南部客戶收取貨款。
    (二)寅○○於庚○○受雇期間亦任職於原告，並擔任執行副總
      經理，負責原告之營運及銷售等業務。
    (三)原告所提附表1第7欄為庚○○已收取之貨款，第8欄記載
      A至O及編號57之帳款為未收取之貨款，另編號59為溢收款
      。
    (四)原告於93年7月間交付面額167,790元之支票予訴外人三寶
      佛製藥公司作為支付該公司代原告製造「神氣寶」產品之
      外包裝及包裝「神氣寶」費用，該紙支票三寶佛製藥公司
      迄未為提示。
    (五)被告曾於94年1月間交付原告面額195,735元之支票作為返
      還其所取之貨款，該紙支票已兌現。
    (六)「綠恩綠茶萃取錠」為原告所生產銷售之產品。
    (七)原告於93年間曾委託三寶佛生技公司代原告包裝原證10所
      示之「綠茶萃取錠」產品。
    (八)被告知悉原告販售之「綠茶萃取錠」每盒100錠裝出售於
      各藥局之定價為1,600元。
    以上事實為兩造所不爭執 (卷(二)第55至57、70頁)，並有原
    告之送貨單 (卷(一)第5至69頁)、支票二紙 (卷(一)第140頁)、
    包裝「神氣寶」之費用申請單、轉帳傳票、統一發票及折讓
    單 (卷(一)第162至164頁)、包裝兒茶素之費用申請單、轉帳
    傳票及統一發票 (卷(二)第12至13-1頁）在卷可稽，應堪信為
    真實。
五、得心證之理由：經本院協同兩造協議簡化爭點（卷(二)第70頁
    反面)，本件兩造之爭點為：(一)庚○○是否侵占原告所提附
    表1所示之款項？(二)庚○○是否自行擅自印製與原告販售之
    綠茶萃取錠外包裝外形相同，但保存期限及批號不實之外盒
    ？(三)原告是否因庚○○將過期商品重新以不實包裝後再販售
    之行為，受有名譽及信譽之損害？(四)綠茶萃取錠每盒成本價
    為何？被告二人是否未經原告同意而將每盒100錠裝之綠茶
    萃取錠以每盒800元之價格販賣予庚○○？有關亞璇、瑞春
    及瑞美三經銷商係以800元之價格向原告購買綠茶萃取錠，
    原告是否知悉及同意？抑或庚○○個人以上開三家藥局名義
    向原告購買？(五)原告是否有給付業務人員舖貨獎金？(六)寅○○任職原告期間，有關原告之營運及業務銷售，是否均由寅
    ○○所決定，原告毫無知悉？有關原告會計部門是否亦聽信
    寅○○之指示行事？茲判斷如下：
    (一)按當事人主張有利於己之事實者，就其事實有舉證之責任
      ，民事訴訟法第277條前段定有明文。次按當事人主張之事
      實，經他造於準備書狀內或言詞辯論時或在受命法官、受
      託法官前自認者，無庸舉證，同法第279條第1項亦著有明
      文。又各當事人就其所主張有利於己之事實，均應負舉證
      之責，故一方已有適當之證明者，相對人欲否認其主張，
      即不得不更舉反證 (最高法院19年上字第2345號判例意旨
      參照)。主張法律關係存在之當事人，僅須就該法律關係
      發生所須具備之特別要件，負舉證之責任，至於他造主張
      有利於己之事實，應由他造舉證證明 (最高法院48年台上
      字第887號判例意旨亦可資參照)。
    (二)原告請求庚○○應給付723,315元部分：
      1.原告主張庚○○於93年2月17日至同年6月間受僱於原告
        擔任業務協理，工作內容包括為原告向在臺灣南部客戶
        收取如附表1所示之貨款，惟被告收取款項919,050元後
        ，僅繳回原告部分款項之事實，為庚○○所不爭執（見
        前開四兩造不爭執事項之(一)、(三)），但辯稱伊曾向原告
        表示願意先行概括承受如附表1所示之貨款債務，且向
        南部客戶收取帳款，需藉由南部經銷商代為催收處理，
        須支付額外之走路工等費用，因此，原告同意以等值產
        品出貨予伊，伊可從中收取產品50%利潤作為補償，伊
        嗣後所收取之帳款，扣除50%後，以167,790元及195,73
        5元之支票交付原告，伊無侵占所收帳款之情事云云。
        按諸前開(一)之規定及說明，原告主張委任庚○○收取如
        附表1所示帳款，庚○○亦已收取帳款919,050元之事實
        不爭執，則原告就其主張之上開事實，即無庸再為舉證
        ；反之，庚○○辯稱其概括承受南部客戶之債務，原告
        允諾供予等值產品，並以其產品利潤之50%作為補償，
        及其已全部清償等事實，原告否認之，庚○○即應就其
        所辯之事實，負舉證之責。至於庚○○雖於96年10月24
        日所提之民事辯論意旨狀就委託代收之金額及已收取之
        款項再為爭執，惟按諸民事訴訟法第279條第3項之規定
        ，庚○○未能證明與事實不符或經原告同意，自不得撤
        銷前於本院協同兩造協議簡化爭點時所為之自認。
      2.庚○○辯稱其概括承受原告南部客戶貨款債務，並交付
        一紙票號VB0000000號、金額983,150元之支票予原告，
        惟原告之會計部門無法作帳，而退回乙節，業據其提出
        支票存根為證（卷(一)第202頁），原告雖否認該支票存
        根之真正，惟觀諸該支票存根上載有金額計算之記錄，
        且本院以當事人訊問程序訊問原告法定代理人丑○○及
        被告寅○○，丑○○陳稱：「我發現帳一直無法收回來
        ，我問會計小姐甲○○，她說要收回來的錢沒有辦法沖
        那個帳，金額不符，就把收回來的支票退回去，時間是
        在93年的夏天或秋天。」 (卷(二)第145頁）寅○○陳稱
        ：「有，他有交壹張票給會計人員，公司有收下來，但
        是金額一筆沒辦法沖帳，就叫庚○○拿現金來沖帳。」
        （卷(二)第147頁反面)，證人即時任原告會計之甲○○亦
        證稱：「我印象中有壹張票，但是沒有收下來，…因為
        我們的藥局很多，他只有壹張票，那張票不能沖別家公
        司的帳，所以我們就退給他。」（卷(二)第145頁反面)，
        足證庚○○確有交付上開支票予原告。但交付該支票之
        原因多端，即如丑○○所陳及甲○○所證該紙支票係收
        回之帳款，並非庚○○概括承受該債務，亦有可能，是
        該支票尚不足以證明庚○○有概括承受受託收取之帳款
        債務，至於寅○○雖陳稱委託庚○○收帳時，庚○○承
        擔帳款，並簽發上開支票云云，但寅○○與庚○○就
        本件訴訟利害相關與共，在無其他證據相佐之情況下，
        要難以其所述，遽認庚○○承擔其受託收取之帳款。況
        債務承擔有免責之債務承擔與併存債務承擔之別，縱庚○○所陳屬實，原告亦無免除南部客戶帳款債務之意思
        ，灼然甚明，在庚○○未以自己名義交付承擔款項下，
        庚○○以此拒繳受託收取之帳款，並無理由。
      3.庚○○辯稱收取受託帳款，需經南部經銷商代為催收及
        處理，須支付額外之走路工等費用，是原告同意以等值
        之產品出貨，由其從中獲取產品50%之利潤云云。業為
        原告所否認，庚○○並未提出任何證據證明之，且寅○○於本院訊問時亦陳稱：「老闆叫會計整理帳單，請我
        交給庚○○，請他處理這些帳單，他說可以處理帳單，
        但是要給他帳單等值的貨品給他。」「（問：價格也是
        一樣？）是，我報告給老闆，老闆不答應這麼做，我告
        訴庚○○老闆不答應，請他把貨款收回來。」（卷(二)第
        147頁反面）「我有轉達給劉老闆，後來老闆沒有直接
        不同意，但是後來要出貨給庚○○時，老闆說不可以。
        」（卷(二)第150頁正面)，再參以庚○○任職原告時月薪
        為8萬元，其薪資不低，與一般業務人員低底薪高獎金
        之情形迥異，而如附表1所示之款項，並非屬原告之不
        良債權，原告僅無因缺人收取而已，復就原告所販售之
        綠茶萃取錠之成本為何，原告雖陳稱每盒 (100粒裝)為
        881元，但未舉證證明之，而未可信之，然據寅○○所
        陳綠茶萃取錠每盒（100粒裝）毛利約400多元（卷(二)第
        149頁反面)等情，則以原告售予藥局每盒1,600元而言
        ，原告實無特別允諾以等值產品供貨予庚○○，由其從
        中收取50%利潤，亦即使庚○○以每盒800元之價格購得
        之理，足證庚○○上開所辯云云，並非屬實。況如庚○○上開所稱原告允諾以等值商品供貨予伊，由伊取得50
        %之利潤為實，以該約定而言，庚○○僅能以他人一半
        之成本購貨，再以他人相同價格售出，獲取50%之利潤
        ，並無權逕就收回之貨款，扣除50%後交付原告，兩者
        迥不相同，亦見庚○○上開所辯云云，並非足採。
      4.庚○○既未能證明原告委託其收款時，同意其概括承受
        受託收取之帳款，亦未能證明原告允諾其得扣除50%後
        繳回，其即應將所收取如附表1所示之919,050元交付原
        告，其僅交付部分之款項，拒交付其餘款項而占有之，
        致原告受有損害，原告本於民法第184條第1項前段規定
        ，請求庚○○負損害賠償責任，即屬有據。又庚○○已
        交付195,735元之支票予原告，原告並已兌領乙節，為
        原告所不爭執，業如前述（即前開四兩造不爭執事項之
        (五)），原告將之扣除後，請求庚○○應賠償723,315 元
        ，即為有理由。至於庚○○雖辯稱交付另紙167,790 元
        之支票予原告云云。惟該紙支票為原告委託訴外人三寶
        佛製藥公司印製「神氣寶」產品之外包裝及包裝該產品
        之費用，為兩造所不爭執（見前開四兩造不爭執事項之
        (四))，庚○○雖為三寶佛製藥公司之負責人，有該公司
        登記料在卷可憑（卷(一)第158頁），惟與該公司究為不
        同之人格主體，三寶佛製藥公司不兌現原告所交付之代
        工報酬支票，與庚○○並無關係，並不得謂可與庚○○
        對原告之債務為清償或相抵銷，又庚○○依何法律關係
        ，自三寶佛藥公司取得該紙支票，又依何法律關係將之
        充作應交付予原告之貨款，未見其說明，其主張就之逕
        予扣除應交付原告之帳款，於法顯有未合。更何況庚○○就其所代收之款項、已收取之款項，屢屢更迭，以其
        於本院協議簡化爭點時，所自認之款項（卷(二)第55頁反
        面、56頁正面、70頁反面)之如附表1第7欄所示之金額
        919,050元而言，其一半為459,525元，而庚○○所交付
        之195,735元+167,790元，合計亦僅為363,525元，亦有
        所不符，足見庚○○屢次所陳，不無拼湊之嫌，並非可
        採。
    (三)原告請求庚○○登報道歉部分：
      1.原告主張其在亞璇公司等藥局購得偽造外包裝之綠茶萃
        取錠云云，並提出真品包裝、偽造商品包裝、購買偽造
        商品包裝之統一發票（以上見卷(一)第70、77至78頁）為
        證。惟如何判定真品包裝或偽造商品包裝，原告並未說
        明之，證人即購買該產品之消費者卯○○雖證稱其將所
        購商品寄回原告公司，原告公司人員稱送回商品之包裝
        缺少雷射標誌等語（卷(二)第189頁反面），證人即曾擔
        任原告出貨工作之辛○○證稱貨品序號係原告遷移至臺
        北市○○路現址才有等語（卷(二)第191頁)，證人即曾擔
        任原告包裝工作之乙○○證稱產品序號及雷射標纖是後
        來才有的等語（卷(二)第195頁），而觀諸卷附原告之送
        貨單及原告之營利事業登記證 (卷(一)第92頁）可知原告
        係於94年6月間始遷至臺北市○○路○段50號1樓之現址
        ，而核以原告產品之保存期限為二年（見卷(一)第70頁)
        ，則尚難以原告於94年12月7日在亞璇公司所購之綠茶
        萃取錠外包裝無雷射標誌，即認係偽造之外包裝。此外
        ，原告亦未提出其他證據證明其於亞璇公司所購之錄茶
        萃取錠之外包裝為偽造，其主張庚○○偽造該商品之外
        包裝，即非可採。
      2.原告主張其於亞璇公司等藥局購得之產品為過期產品云
        云，並舉證人卯○○為證。惟證人卯○○證稱於新光三
        越百貨公司南西店即亞璇公司購買之綠茶萃取錠，打開
        第一盒，一排中有一或二顆顏色較深，第二盒時，一排
        有三、四顆這種情形，經原告換貨後，一排大概只有一
        顆，或一盒裡有一、二顆，但是色沒有那麼深等語（卷
        (二)第189頁)。足見換貨前後之綠茶萃取錠，均有藥粒顏
        色較深之情況，該情形究為產品過期，抑或產品本身之
        品質，或係產品包裝保存所發生，皆有可能，原告遽謂
        係屬過期產品，尚乏證據證明之。至於卯○○雖亦證稱
        開始服用之第一週會一直上廁所，換貨之後，即無此情
        況等語（卷(二)第189頁反面、第190頁正面)，然此或係
        該產品之性質使然，亦難即謂係產品過期所致。再證人
        即亞璇公司之負責人丙○、正康藥局之負責人己○○雖
        證稱渠等綠茶萃取錠係向庚○○購買等語（卷(二)第131
        至133頁)等語。惟渠等之綠茶萃取錠雖向庚○○所購買
        ，但庚○○如何取得並交付綠茶萃取錠，其原因多端，
        不能以此證明庚○○所交付者為其偽造外包裝之過期綠
        茶萃取錠。至於庚○○自陳以亞璇公司等名義向原告購
        買貨品，送至其宜蘭倉庫置放，再販售予亞璇公司乙節
        不諱，其目的在賺取差價，獲取利潤，係屬商業上之手
        段，雖另涉違背委任義務之問題，但仍難以之推證庚○○有將過期商品，另製包裝販售之情事。
      3.原告再主張曾委託庚○○經營之三寶佛生技公司代為印
        製綠茶萃取錠之外包裝，並包裝綠茶萃取錠，足見庚○○有製造綠茶萃取錠外包裝之技術能力云云，並提出費
        用申請單、轉帳傳票及統一發票 (卷(二)第12至13-1頁)
        為憑，庚○○對之亦不爭執（見前開四兩造不爭執事項
        之(七)），固堪信為真實。但有能力製造與是否實際偽造
        ，究為二事，並不足以推證原告於亞璇公司購買之綠茶
        萃取錠外包裝為庚○○所偽造，亦不足以證明亞璇公司
        所販賣之綠茶萃取錠，係經庚○○更換過外包裝之過期
        商品。且原告出售之綠茶萃取錠得辦理退貨，為原告所
        不爭執，寅○○及證人辛○○亦證稱庚○○曾辦理退貨
        等語（寅○○部分見卷(二)第150頁、辛○○部分見卷(二)
        第190頁反面至192頁)，則庚○○既可辦理退貨，如有
        過期未售出之產品，其豈會花費時間、勞力與費用偽造
        綠茶萃取錠之外包裝，並冒自陷囹圄之風險，可見庚○○並無偽造綠茶萃取錠外包裝之動機。至於被告所提之
        退貨單（卷(一)第139頁)與原告所提該公司之營業人銷貨
        退回進貨退出或拆讓證明單（卷(一)第157頁)不同，然仍
        無損於原告之錄茶萃取錠可辦理退貨之事實。
      4.原告既不能證明庚○○有偽造綠茶萃取錠外包裝盒，將
        過期綠茶萃取錠置入販賣之情事，其請求庚○○賠償名
        譽及信譽，即為無理由。
    (四)原告主張被告二人應連帶給付110萬元部分：
      1.原告主張被告二人明知原告販售之綠茶萃取錠每盒（
        100粒裝）之成本超過800元，售予各藥局定價為1,600
        元，竟由庚○○以每盒800元之價格向原告購買，損害
        原告之利益乙節，則為被告所否認並辯以渠等於93年3
        月初曾與原告之負責人丑○○就藥業市場之經營及公司
        產品之利潤空間與操作方式開會討論，達成南部由經銷
        商配合切貨，公司無須支出業務獎金及津貼等支出，因
        此公司以800元之價格出貨於經銷商，經銷商以1,600元
        之價格出售，以賺取50%之利潤云云。惟查，丑○○否
        認與被告二人於93年3月初開過會 (卷(二)第143頁正面)
        ，寅○○亦陳稱為了收帳的問題未與丑○○、庚○○開
        過會 (卷(二)第147頁正面)、委託庚○○收帳時，庚○○
        要求等值之貨品，其報告給老闆，老闆不答應這麼做（
        卷(二)第147頁反面)，委託庚○○時有將庚○○要求以等
        值貨品出貨之意見轉達給丑○○，丑○○沒有直接不同
        意，但後來要出貨給庚○○時，丑○○說不可以等語（
        卷(二)第150頁正面)，足見被告所辯於93年3月間為南部
        藥業市場之經營開過會乙節，並非實在。至於證人壬○○雖證稱該三人有開過會，惟係指貸款收回差價之問題
        （卷(二)第138頁正面)，此與被告所辯為藥業市場之經營
        事宜開會，應屬二事，並非得為被告有利之證明。
      2.被告辯稱原告有經銷商制度乙節，為原告所否認。經查
        ，證人即曾任原告業務員之戊○○固證稱曾聽聞，但不
        清楚有沒有等語（卷(二)第134頁反面）。證人即曾擔任
        原告出貨工作之辛○○亦證稱庚○○為經銷商，是寅○○及丑○○介紹的，是在開會的時候說的，庚○○未在
        場（卷(二)第192頁正面），業務反對找經銷商，後來有
        經銷商，庚○○就是經銷商，公司裡面的人都這麼說（
        卷(二)第193頁反面）。證人即曾擔任原告與廠商聯絡及
        包裝工作之乙○○亦證稱就其所知庚○○是經銷商，並
        非業務或員工（卷(二)第194頁反面、197頁正面)等語。
        惟庚○○於原告公司擔任業務協理，工作內容為負責南
        部業務之拓展，為兩造所不爭執（見前開四兩造不爭事
        項之(一)），且庚○○每月向原告支領固定月薪8萬元，
        亦經寅○○陳明在卷（卷(二)第149頁正面及反面、150頁
        正面)，足見原告縱有經銷商制度，庚○○亦非經銷商
        甚明，否則其即無需以亞璇公司等名義向原告購買貨品
        。更何況被告所執者為原告有於南部建立經銷商制度，
        並非北部，蓋北部原告僱有業務人員，無需經銷商推銷
        其產品，而本件原告所主張者，為庚○○以亞璇公司等
        名義，以每盒800元之價格購買綠茶萃取錠，再以1,600
        元之價格出售予亞璇公司等，損害其權利等情，與被告
        所辯南部是否建立經銷商制度，實無關係，即如寅○○
        所陳如貨流到如台北等重疊的區域，就不會同意庚○○
        請通路商拓展業務（卷(二)第149頁反面）。另關於業務
        獎金之問題，雖攸關於原告是否建立經銷商制度之問題
        ，但如前所述，經銷商度與被告二人是否應就原告主張
        之事實，負損害賠償責任無關，則原告之業務獎金制度
        如何，並無論究之必要。
      3.原告主張庚○○以亞璇公司、瑞春公司及瑞美達公司名
        義，於附表2所示之時間，以每盒800元之價格向原告購
        買綠茶萃取錠之事實，業據其提出送貨單為證（卷(一)第
        72至76頁），被告雖辯稱亞璇公司、瑞春公司及瑞美達
        公司係透過庚○○向原告下單購買，原告則將產品送至
        庚○○之倉庫，由庚○○宜蘭倉庫之送貨人員直接配送
        至亞璇公司、瑞春公司及瑞美達公司云云。但查，證人
        即亞璇公司之負責人丙○於本院證稱綠茶萃取錠係向庚○○購買，從未與原告接洽過等語 (卷(二)第131頁正面)
        ；證人即正康藥局負責人己○○亦證稱係向庚○○購買
        ，訂單電話是直接打到宜蘭的公司聯絡等語（卷(二)第13
        2頁)，足見被告所辯亞璇公司等係透過庚○○向原告購
        買綠茶萃取錠云云，係屬不實，再庚○○果係代亞璇公
        司等購買，又何須將綠茶萃取錠送至宜蘭，何不逕送亞
        璇公司等藥局，亦見被告所辯並非可採。又觀諸卷附亞
        璇公司等送貨單，除93年5月18日及19日之送貨單係以
        寄送方式，送到亞璇公司臺北市○○○路○段14 0巷8
        號地址外，餘皆由庚○○自取，而依丙○所證庚○○之
        售價為每盒1,600元，另後贈25%，即每盒1,200元，另
        贈品為每二大盒送一小盒等語（卷(二)第131頁)，己○○
        則相同之證述（卷(二)第132頁)。然庚○○以亞璇公司等
        名義向原告所購綠茶萃取錠，每盒價格為800元，其再
        以1,600元之價格售予亞璇公司等，扣除後贈25%後，可
        知庚○○每盒最少獲利400元。
      4.原告主張寅○○擔任原告之執行副總經理，負責原告之
        營運、銷售等業務，明知原告之綠茶萃取錠每盒之成本
        在800元以上，竟以每盒800元之價格售予庚○○，與庚○○有共同圖自己或第三人之不法利益，致損害原告之
        利益等情，為寅○○所否認，並辯以原告售予亞璇等三
        家公司之綠茶萃取錠，係由原告會計部門自行開立發票
        ，經銷商之貨款支票，亦由會計部門自行入帳，會計部
        門每日所作之現金報表、出貨流量表亦由原告董事長兼
        總經理控管、審核、確認及蓋章，大股東寶來證券亦派
        稽核人員常駐原告公司，隨時作稽查之工作，原告對於
        以每盒800元之價格售予亞璇等三家公司，應知之甚詳
        云云。惟查，證人甲○○證稱當時原告實際負責銷售業
        務之人為寅○○，財務報表及銷售報表亦由其最作後決
        定與批示等語（卷(二)第135頁反面)；證人壬○○證稱公
        司業務由寅○○負責，財務表都有送給寅○○，但由丑
        ○○作最後批示等語（卷(二)第137頁正面)；證人林樺
        證稱財務報表都是送給丑○○作最後決定，業務由各個
        業務主管負責，丑○○不在時，都由他負責等語 (卷(二)
        第138頁反面）；證人癸○○證稱總經理負最後的章，
        當時總經理是寅○○，業務報表由總經理作最後批示，
        最後還是要給董事長看，只是在設計上報表都是授權給
        總經理等語（卷(二)第141頁)。綜合上述三位證人之證詞
        ，可知寅○○確係實際負責原告營運、銷售業務之人，
        況丑○○之本職為為醫生，設有診所執業，為被告所不
        爭執，依其執業之性質，實不可能實際負責原告業務之
        經營，又上開證人等雖對於業務報表之最後審核者為何
        人陳述固有不同，然渠等任職之時間前後不一，或有不
        同，但依卷附之費用申請單、轉帳傳票等（卷(一)第162
        至163頁、卷(二)第12至13頁)確由寅○○批示觀之，應係
        由寅○○作最後批定為正確，至於丑○○為董事長兼總
        經理，亦得審閱業務報表及財務報表亦屬當然，然並無
        損於寅○○之決定權，又財務報表涉及專門之知識，丑
        ○○陳稱無法仔細看等語（卷(二)第145頁正面)，應屬常
        情。關於綠茶萃取錠之銷售價格為何，據證人戊○○、
        壬○○、林樺等人所證為1,600元，證人戊○○雖證
        稱另有後贈約百分之十幾等語，惟此為後贈之性質，並
        不影響其訂價。證人辛○○雖證稱比較特殊之客戶有買
        一送一之情形，但須丑○○授權，並稱亞璇、三寶佛及
        慶餘堂是較特殊之經銷商云云（卷(二)第191頁)。惟以亞
        璇公司訂貨者為庚○○，三寶佛製藥公司或三寶佛生技
        公司之實際經營者，皆為庚○○，業如前述，而據寅○○於本院訊問時所述庚○○要求以等值之貨品供貨，其
        轉達給丑○○，丑○○並未同意，亦如前述，則證人辛○○證稱亞璇公司或三寶佛係經丑○○同意云云，並非
        實在，其該部分之證詞，並非可採。至於以每盒800元
        售予慶餘堂公司部分，因慶餘堂公司，實際上之經營者
        為丑○○，為丑○○所自承，亞璇公司、瑞春公司及瑞
        美達公司本難與之相比擬，自不得為被告有利之證明；
        從而，被告聲請本院命原告提出慶餘堂進貨明細等，本
        院認並無必要，併予敘明。另寶來證券雖派有癸○○及
        子○○二人，惟癸○○雖證稱寶來證券派其負責看帳，
        有審核原告之傳票，並於支出傳票蓋公司之大章等情，
        但同時亦證稱對原告出貨的情形不清楚等語（卷(二)第
        140 頁反面至141頁反面），證人子○○則稱僅看損益
        表，損益表中無公司出貨給藥局的價格等語（卷(二)第
        142頁反面)，足見寶來證券派駐原告之人員，就產品之
        售價並未介入。寅○○於本院訊問時，陳稱亞璇公司、
        瑞春公司及瑞美達公司之支票，是庚○○開出來的，又
        依卷附之送貨單所示，承辦人或聯絡人為庚○○，足見
        原告主張寅○○應知實際購買者為庚○○乙節，堪予採
        信。
      5.按寅○○及庚○○二人，受僱於原告，本應忠實執行其
        職務，不得假藉職務上之機會，謀取個人之不法利益，
        致損害僱用人之利益，本件寅○○、庚○○明知原告之
        綠茶萃取錠售予藥局之售價為每盒1,600元，至多亦僅
        有後贈一定百分比折扣予藥局，寅○○亦明知原告負責
        人丑○○不同意以等值商品售予庚○○，惟寅○○仍於
        附表2所示之時間決定以每盒800元之價格售予實際上由
        庚○○訂貨之亞璇等三家公司，庚○○再以每盒1,600
        元之價格售予亞璇公司及正康藥局等，謀取私人之不法
        利益，渠等有故意不法侵害原告權利之行為，應堪認定
        ，原告主張因此受有損害110萬元，即屬有據，爰依共
        同侵權行為法律關係，請求被告連帶賠償該項金額，應
        有理由。
    (五)綜上所述，原告依侵權行為法律關係，請求庚○○賠償
      723,315元，請求庚○○與寅○○連帶賠償110萬元，及均
      自起訴狀繕本送達翌日即95年5月23日起至清償日止，按
      年息5%計算之法定遲延利息，為有理由，應予准許；至於
      原告請求庚○○於經濟日報等報紙刊登如附件所示之道歉
      啟事登報道歉部分，則為無理由，應予駁回。
六、原告勝訴部分，兩造均陳明願供擔保，請准宣告假執行或免
    為假執行，經核於法並無不合，爰分別酌定相當之擔保金額
    宣告之；至原告敗訴部分，其假執行之聲請，因訴之駁回而
    失所附麗，不予准許。
七、本件事證已臻明確，兩造其餘攻擊防禦方法及所舉未經援用
    之證據，經本院斟酌後，認為均不足以影響本判決之結果，
    爰不一一論述，併此敘明。
據上論結，原告之訴為一部有理由，一部無理由，依民事訴訟法
第79條、第85條第1項但書、第2項、第390條第2項、第392條第2
項，判決如主文。
中    華    民    國    97    年     4    月    16   日
                  民事第四庭法  官  劉坤典
以上為正本係照原本作成
如對本判決上訴，須於判決送達後20日內向本院提出上訴狀
中    華    民    國    97    年     4    月    16   日
                            書記官  陳素卿
附件：道歉啟事
本人庚○○於取得綠恩生化科技股份有限公司所銷售之「綠恩綠
茶萃取錠」之過期商品後，擅自製造與原外包裝相同，但製造日
期及批號不同之不實外包裝，再將過期商品重新裝入不實外包裝
後並於亞璇等藥局販售，致影響綠恩生化科技股份有限公司之商
譽及信譽甚鉅，為此特登報對綠恩生化科技股份有限公司致上十
二萬分歉意。
                                        登報人  庚○○


司法院資訊處製作；財團法人民間司法改革基金會備份。
